臺灣桃園地方法院刑事裁定
111年度聲字第2486號
聲  請  人  臺灣桃園地方檢察署檢察官
受  刑  人  陳玨霖



上列聲請人因受刑人數罪併罰有二裁判以上，聲請定其應執行
之刑（111年度執聲字第1701號），本院裁定如下：
    主  文
陳玨霖犯如附表所示之罪，所處各如附表所示之刑，應執行有期
徒刑參年陸月。
    理  由
一、聲請意旨略以：受刑人陳玨霖因犯如附表所示之罪，先後判
    決確定如附表，應依刑法第53條、第51條第5 款，定其應執
    行之刑，爰依刑事訴訟法第477 條第1 項聲請定其應執行刑
    等語。
二、按數罪併罰，有二裁判以上者，依第51條規定，定其應執行
    刑；宣告多數有期徒刑者，於各刑中之最長期以上，各刑合
    併之刑期以下，定其刑期，但不得逾30年，刑法第53條、第
    51條第5款分別定有明文。另依刑法第53條及第54條應依刑
    法第51條第5 款至第7 款之規定，定其應執行刑者，由該案
    犯罪事實最後判決之法院之檢察官，聲請該法院裁定之，刑
    事訴訟法第477 條第1 項亦定有明文；而該條所謂該案犯罪
    事實最後判決之法院，係指最後審理適時諭知罪刑之法院而
    言（最高法院93年度台非第160 號判決意旨參照）。次按檢
    察官聲請定執行刑之二裁判所宣告之數罪，均在裁判確定前
    所犯者，即符合聲請定執行刑之要件；而所謂「裁判確定前
    」，應以各罪中最先裁判確定案件之確定時為準，換言之，
    必須其他各罪之犯罪行為時，均在最先一罪判決確定前始符
    合數罪併罰之條件。只要所犯各罪均符合最先一罪裁判確定
    前所犯，即應由執行檢察官聲請犯罪事實最後判決之法院定
    其各罪之應執行刑（司法院大法官釋字第98號及司法院28年
    9 月13日院字第1914號解釋參照），合先敘明。
三、次按數罪併罰之定應執行之刑，係出於刑罰經濟與責罰相當
    之考量，並非予以犯罪行為人或受刑人不當之利益，相較於
    刑法第57條所定科刑時應審酌事項係對一般犯罪行為之裁量
    ，定應執行刑之宣告，乃對犯罪行為人本身及所犯各罪之總
    檢視，除應考量行為人所犯數罪反應出之人格特性外，並應
    權衡審酌行為人之責任與整體刑法目的及相關刑事政策，在
    量刑權之法律拘束性原則下，依刑法第51條第5 款之規定，
    採限制加重原則，以宣告各刑中之最長期為下限，各刑合併
    之刑期為上限，但不得逾30年，資為量刑自由裁量權之外部
    界限，並應受法秩序理念規範之比例原則、平等原則、責罰
    相當原則、重複評價禁止原則等自由裁量權之內部抽象價值
    要求界限之支配，使以輕重得宜，罰當其責，俾符合法律授
    與裁量權之目的，以區別數罪併罰與單純數罪之不同，兼顧
    刑罰衡平原則（最高法院101 年度台抗字第461 號刑事裁定
    要旨參照）。又一裁判宣告數罪之刑，雖曾經定其執行刑，
    但如再與其他裁判宣告同種之刑定其執行刑時，前定之執行
    刑當然失效，仍應以其各罪宣告之刑為基礎，定其執行刑（
    最高法院57年度台抗字第198 號裁定意旨參照），而上開更
    定之應執行刑，不應比前定之應執行刑加計其他裁判所處刑
    期後為重，否則即與法律秩序理念及法律目的之內部界限有
    違，難認適法（最高法院93年度台非字第192 號裁定意旨參
    照）。
四、經查，本案受刑人犯如附表所示之罪，業經法院先後判處如
    附表所示之刑，並於如附表所示日期分別確定在案，有臺灣
    高等法院被告前案紀錄表及附表所示之判決書各1 份在卷可
    稽。茲聲請人向犯罪事實最後判決之法院即本院聲請定應執
    行之刑，經審核認為正當，應予准許。就附表編號1 至4 所
    示之罪，雖經本院以111 年度聲字第2399號裁定定應執行刑
    2年10月，惟揆諸上開說明，前所定之應執行刑即當然失效
    ，自可更定如附表編號1 至5 所示之罪之應執行刑，且不得
    逾越刑法第51條第5 款所定法律之外部界限，即不得重於該
    5 罪之總和，亦應受內部界限之拘束，即不得重於附表編號
    1至4 所示之罪之刑所定應執行刑，與附表編號5 分別所示
    之罪之刑之總和。本院審酌受刑人所犯附表各罪之犯罪類型
    同一，依據刑法第51條數罪併罰定執行刑之立法所採之限制
    加重原則，避免以實質累加方式定應執行刑，使處罰之刑度
    顯將超過其行為之不法內涵，而違反罪責原則，並考量因生
    命有限，刑罰對被告造成之痛苦程度，係隨刑度增加而生加
    乘效果，而非以等比方式增加，而隨罪數增加遞減其刑罰之
    方式，當足以評價被告行為之不法性之法理（即多數犯罪責
    任遞減原則），並參以各罪之犯罪時間關連性，受刑人對於
    法秩序之輕率態度，然對於社會整體之危害尚非重大等總體
    情狀，定其應執行刑如主文。
五、另按定應執行刑，不僅攸關國家刑罰權之行使，於受刑人之
    權益亦有重大影響，除顯無必要或有急迫情形外，法院於裁
    定前，允宜予受刑人以言詞、書面或其他適當方式陳述意見
    之機會，程序保障更加周全等情，此有最高法院刑事大法庭
    110 年度台抗大字第489 號裁定意旨可供參照。查本件定應
    執行之刑乃「最速件」處理案件，為免影響受刑人權益，故
    認本件有急迫情形；又本案各罪之犯罪情節尚非複雜，顯無
    必要再命受刑人以言詞、書面或其他適當方式陳述意見，末
    予敘明。
六、依刑事訴訟法第477條第1項，刑法第50條第1項前段、第53
    條、第51條第5款，裁定如主文。
中　　華　　民　　國　 111　　年　　8 　　月　　24　  日
            刑事第九庭    法　官　謝承益 
以上正本證明與原本無異。
如不服本裁定，應於裁定送達後5 日內向本院提出抗告狀。
　　　　　　　　　　　　　書記官　莊佳蓁          
中　　華　　民　　國　　111 　年　　8 　　月　　26　　日